【裁判字號】    97,竹小,523
【裁判日期】    980225
【裁判案由】    返還出資款
【裁判全文】
臺灣新竹地方法院民事小額判決         97年度竹小字第523號
    原      告  丁○○
    被      告  丙○○
    訴訟代理人  張堂歆律師
上列當事人間返還出資款事件，本院於民國98年2月11日辯論終
結，判決如下﹕
    主  文
原告之訴駁回。
訴訟費用新臺幣壹仟元由原告負擔。
    事實及理由
一、原告起訴主張：被告曾聲稱係合夥之股東邀原告出資，共同
    合作空調水電工程，原告因而於民國93年8月12日匯入新臺
    幣（下同）100,000元至被告帳戶內，被告並稱易於得利，
    後原告認為有異，要求歸還前述100,000元，被告卻表示已
    繳交工程保證金，然原告多方查證並無此事，被告顯無履行
    之誠意，且未履行出資，兩造間屬無名契約，爰以起訴狀之
    送達作為解除兩造間無名契約之意思表示，契約既已解除，
    被告即負有回復原狀之義務，且被告亦有不當得利。另證人
    甲○○並未借名給原告開公司，是交給另一個人辦的，原告
    並未表示欲借證人甲○○之名，且證人甲○○本來也說要出
    ，後來沒有答應，爰起訴請求被告返還100,000元及自匯款
    之日即93年8月12日起，按年息百分之5計算之遲延利息云云
    。
二、被告則表示不同意原告追加不當得利之請求，並稱原告所述
    前後矛盾，聲請人所匯100,000元係為原告工作之薪資，原
    告無從終止而請求駁回原告之訴，若受不利判決，願供擔保
    免為假執行。
三、本院之判斷：
    （一）程序方面﹕按訴狀送達後，原告不得將原訴變更或追
          加他訴。但有下列各款情形之一者，不在此限：二、
          請求之基礎事實同一者。七、不甚礙被告之防禦及訴
          訟之終結者，民事訴訟法第255條第1項第2款、第7款
          定有明文。本件原告原依民法第259條主張契約解除
          後回復原狀而請求被告返還100,000元及遲延利息，
          後於本案言詞辯論後另主張依不當得利之法律關係請
          求被告返還100,000元及遲延利息，有起訴書及本院
          98年2月11日言詞辯論筆錄可參，原告主張之訴訟標
          的雖有不同，惟仍係基於原告主張之無名契約解除後
          所生之請求權，故請求之基礎事實同一，且對被告之
          防禦及訴訟之終結並無防礙，依前揭說明，爰准許原
          告之追加，合先敘明。
    （二）實體方面﹕
          １、原告主張之事實雖據提出提款憑證、錄音帶為證
              ，並聲請傳訊證人甲○○、乙○○，惟為被告所
              否認，辯稱係薪資款等語，按請求履行債務之訴
              ，除被告自認原告所主張債權發生原因之事實外
              ，應先由原告就其主張此項事實，負舉證之責任
              ，必須證明其為真實後，被告於其抗辯事實，始
              應負證明之責任，此為舉證責任分擔之原則，最
              高法院43年台上字第377號著有判例。經查證人
              甲○○於本院審理證稱「（他們之間是否有合夥
              的約定？）不知道，當初原告這邊，我的名字有
              借原告開公司，他要跟誰合夥我不知道，沒有聽
              說兩造要合夥的事情，當初我的名字借原告，因
              為我在別家公司上班，兩造之間的事情我沒有干
              涉，原告有沒有匯款給對造我不知道，原告的公
              司我都沒有參與，原告的公司應該是做冷凍空調
              ，他要接什麼工程我不知道。」（見本院98年2
              月11日言詞辯論筆錄），是兩造間是否有合夥或
              原告所稱之無名契約存在，尚有疑議。被告又予
              以否認，而匯款之原因眾多，原告未能舉證以實
              兩造間之合夥或其所述之無名契約存在，則其自
              難行使解除權而請求被告返還100,000元。
          ２、另原告雖聲請傳訊證人乙○○，惟未提出傳訊地
              址以供本院傳訊。另經當庭播放錄音帶，除原告
              聲音外，證人甲○○及被告均未能確立另一聲音
              為證人乙○○，有本院98年2月11日言詞辯論筆
              錄足稽）。按契約當事人之一方遲延給付者，他
              方當事人得定相當期限催告其履行，如於期限內
              不履行時，得解除其契約，民法第254條有明文
              。姑不論證人乙○○是否能證明兩造間有合夥或
              原告所稱之無名契約存在，縱兩造間有前述契約
              關係存在，原告以被告未履約為由解除兩造間之
              契約，惟依前揭法條規定，原告須先定相當期限
              催告被告履行契約而未履行始得解除契約，然原
              告未能提出於以本件起訴狀繕本送達被告為解除
              契約之意思表示前已定相當期限通知被告履約之
              事證以供本院審酌，原告自不得解除兩造間之契
              約。兩造間之契約既然有效存在，原告以契約已
              解除，請求被告回復原狀，給付100,000元及遲
              延利息，即屬無據。
          ３、原告另主張被告無法律上原因受有利益而依不當
              得利之規定，請求被告返還受領之利益100,000
              元及利息云云，經查被告陳稱受領之100,000元
              為薪資，而依原告所述，兩造間有合夥或所謂之
              無名契約存在，不論情形如何，被告受領100,00
              0元即非無法律上之原因。而原告所述縱為可採
              ，亦不得行使解除權，已如上所述，自無不當得
              利之情。
          ４、綜上，原告請求被告返還100,000元及遲延利息
              ，並無理由，應予駁回。
四、本件為小額訴訟事件，爰依民事訴訟法第439條之19第1項於
    判決時確定本件訴訟費用額。
五、本件事證已臻明確，原告其餘陳述及主張，對判決之結果不
    生影響，爰不一一條列審究，併此敘明。
六、結論，本件原告之訴為無理由，依民事訴訟法第436條之23
    、第436條第2項、第78條、第436條之19第1項，判決如主文
    。
中    華    民    國    98    年    2     月    25    日
                  新竹簡易庭    法  官  盧玉潤
以上正本係照原本作成。
如對本判決上訴，須於判決送達後20日內向本院提出上訴狀。
                                書記官  謝國聖
中    華    民    國    98    年    2     月    25    日


司法院資訊處製作；財團法人民間司法改革基金會備份。
